【裁判字號】    99,交抗,1932
【裁判日期】    991029
【裁判案由】    違反道路交通管理處罰條例
【裁判全文】
臺灣高等法院交通事件裁定            99年度交抗字第1932號
抗  告  人
即受處分人  甲○○
上列抗告人因違反道路交通管理處罰條例案件，不服臺灣板橋地
方法院，中華民國99年8月31日所為裁定（99年度交聲字第2324
號），提起抗告，本院裁定如下：
    主  文
抗告駁回。
    理  由
一、原裁定意旨略以：受處分人甲○○於民國99年3月3日10時16
    分許，騎乘車牌793-DBX號重型機車，沿臺北縣板橋市○○
    路往土城方向行駛，行經臺北縣板橋市○○路、華東路交岔
    路口時，欲左轉華東路往板橋市縣○○道方向行駛，因有「
    駕駛人行經有燈光號誌管制之交岔路口闖紅燈（左轉）」之
    違規，經警攔停，而受處分人不服取締，旋即駛入華東路對
    向車道，再紅燈右轉四川路往浮洲橋方向行駛，有「不服指
    揮稽查而逃逸」之違規，經警逕行舉發，填具臺北縣政府警
    察局99年3月3日北縣警交大字第CO0000000號舉發違反道路
    交通管理事件通知單，原處分機關交通部公路總局台北區監
    理所板橋監理站於98年12月17日依道路交通管理處罰條例第
    60條第1項、第63條第1項第1款規定，裁處新臺幣（下同）3
    千元罰鍰，並記違規點數1點（闖紅燈部分另案裁罰）。受
    處分人雖以其騎乘機車走錯路，因為在找路，而在上開時間
    、地點闖紅燈，但並無看見警察，沒有「不服指揮稽查而逃
    逸」之違規，爰依法聲明異議，請求撤銷原處分云云。惟查
    ：受處分人於上揭時地騎乘機車，在臺北縣板橋市○○路、
    華東路交岔路口，紅燈左轉華東路，見警在前攔停，拒絕停
    車接受稽查，旋即駛入華東路對向車道，再紅燈右轉四川路
    往浮洲橋方向行駛而逃逸之違規等事實，業據證人即舉發警
    員楊松樺於調查時證稱：「（舉發經過？）我當天在服取締
    違規勤務，在板橋市○○路與華東路口，當時華東路綠燈，
    四川路紅燈，有1台機車從四川路方向紅燈左轉華東路，我
    就吹哨及手勢作攔查動作，該機車就跨越雙黃線迴車，剛好
    華東路變成紅燈，他就紅燈右轉四川路離開，我就用相機拍
    照，我再庭呈該機車跨越雙黃線的照片，照片上的都是華東
    路上的情形。」、「（你當時站的位置？）華東路上。」、
    「（如果異議人是要從華東路右轉四川路，你站的位置距離
    該路口不到1百公尺，他是否可以聽到？）我有用手勢指揮
    。」、「（所以離他違規的地點及做手勢他是否可以看到？
    ）可以，當天的天氣都很好，而且只有他1台機車違規而已
    。」、「（你說異議人從四川路紅燈違規左轉華東路，再跨
    越雙黃線到華東路的對向再遇到紅燈右轉四川路，他從四川
    路違規紅燈左轉時，他騎的四川路方向是往哪個方向？）往
    土城。」、「（他違規左轉華東路後，他華東路的方向是往
    哪個方向？）往板橋市縣○○道。」、「（他從華東路再右
    轉四川路，當時行駛的四川路是往哪個地方？）往浮洲橋方
    向。」、「（當時你站的位置前方有沒有樹擋住？）沒有。
    」、「（當時華東路旁有沒有停放其他車輛？）沒有。」、
    「（你在做鳴笛及用手勢攔停的時候，你覺得異議人是否有
    可能沒有看到？）當天的車流量及天氣異議人實在很難沒有
    看到，不然他也不會在那裡跨越雙黃線再從華東路右轉四川
    路。」、「（你認為異議人是因為看到你要攔停他才又調頭
    離開？）是的，不然他就直接從四川路迴轉調頭就好了。」
    等語明確（見原審卷第4頁反面、第5頁正面），並有舉發照
    片4紙（見原審卷第8、9頁）、舉發違反道路交通管理事件
    通知單影本1紙（見原審交聲字2323號卷）在卷可稽。若受
    處分人係因走錯路，要從在臺北縣板橋市○○路往土城方向
    迴轉至四川路對向車道，改往浮洲橋方向行駛，當時四川路
    方向之交岔路口是紅燈，四川路往浮洲橋方向之車輛停止行
    駛，受處分人可直接在路口迴轉即可，何須在臺北縣板橋市
    ○○路、華東交岔路口紅燈左轉華東路，再駛入華東路對向
    車道，紅燈右轉四川路往浮洲橋方向行駛？足見受處分人係
    因在臺北縣板橋市○○路、華東交岔路口紅燈左轉華東路時
    ，見警察在前攔停，為拒絕停車接受稽查，而駛入華東路對
    向車道，再紅燈右轉四川路往浮洲橋方向行駛而逃逸較為可
    採。而本件舉發警員楊松樺係在場之目擊證人，其到庭以具
    結擔保供述之真實性，且與受處分人素不相識，又無嫌隙，
    應無攀誣受處分人之理，自不得僅以該證人為本件開單舉發
    之警員而全盤抹煞其在訴訟上所具有目擊證人之資格，其證
    言自得採為裁判之依據。又按交通警察掣單舉發違反道路交
    通管理處罰條例所列之違規事實，本質上為行政處分，係公
    務員基於職務上之公權力，依法就特定之具體事件所為之具
    公法上效果之單方面行政行為，如無形式上顯然之瑕疵可指
    ，基於公務員為公法上行為具有公信力之原則，該行政行為
    當可被推定為真正。若謂公務員一切行政行為均需預留證據
    以證其實，則國家行政勢必窒礙難行，準此，刑事訴訟法就
    犯罪證據所列有關之規定與屬於行政秩序罰之交通違規裁罰
    本質不合之部分，自不在準用之列。本件舉發警員楊松樺為
    執行交通勤務之公務員，其觀察程度自較一般人更為專注，
    應無誤認之可能。況受處分人於原審時自陳其於舉發當時騎
    乘機車在臺北縣板橋市○○路、華東交岔路口紅燈左轉華東
    路，再駛入華東路對向車道，再紅燈右轉四川路往浮洲橋方
    向行駛等語，與證人楊松樺證述違規駕駛人當時騎乘機車闖
    紅燈及拒絕停車接受稽查而逃逸之路線相符，且員警於目睹
    上開交通違規行為後，返回警局時即開單舉發，並將違規過
    程註記上開舉發通知單上，業據證人楊松樺證述明確，已如
    前述，益徵證人楊松樺證述受處分人騎乘機車在臺北縣板橋
    市○○路、華東交岔路口紅燈左轉華東路為警發現，員警鳴
    笛，並以手勢示意受處分人停車，但受處分人看見警車後即
    駛入華東路對向車道，再紅燈右轉四川路往浮洲橋方向行駛
    等情，堪以採信。而受處分人亦未能就執勤警員之舉發有誤
    提出相關證據以供調查，舉發警員楊松樺既已清楚說明本件
    逕行舉發過程，復查無任何證據足資證明員警有捏造事實違
    法取締之情事，則執勤員警本其維護交通秩序、安全職責所
    為之舉發，自應受到合法、正確之推定，故依證人楊松樺警
    員之上開證述情節，佐以上開舉發通知單、現場照片等資料
    ，堪認受處分人於舉發當時確有騎乘上開機車，在臺北縣板
    橋市○○路、華東交岔路口，紅燈左轉華東路，見警在前攔
    停，拒絕停車接受稽查，旋即駛入華東路對向車道，再紅燈
    右轉四川路而逃逸。綜上所述，受處分人確有於前述時、地
    騎乘機車闖紅燈，拒絕停車接受稽查而逃逸等違規行為。是
    原處分機關援引道路交通管理處罰條例第60條第1項、第63
    條第1項第1款規定，裁處罰鍰3,000元，並記違規點數1點，
    核無違誤，本件受處分之異議為無理由，應予駁回等語。
二、抗告意旨略以：員警並未鳴笛，也未以手勢示意停車，且有
    關其執勤時之說詞，時而說距紅燈處100公尺，時而說距紅
    燈處30公尺，其說詞顯然反覆，為何採信，卻不採信抗告人
    所說其在找路，確實沒有看見警察，何來不服指揮稽查而逃
    逸云云。
三、經查：
  (一)按汽車駕駛人，駕駛汽車有違反本條例之行為，經交通勤務
    警察制止時，拒絕停車接受稽查而逃逸者，除按各該條規定
    處罰外，處3,000元以上6,000元以下罰鍰，並記違規點數1
    點，道路交通管理處罰條例第60條第1項、第63條第1項第1
    款分別定有明文。次按汽車駕駛人之行為有闖紅燈、不服指
    揮稽查而逃逸情形，當場不能或不宜攔截製單舉發者，得逕
    行舉發，道路交通管理處罰條例第7條之2第1項第1款、第4
    款亦有明文。又交通警察掣單舉發違反道路交通管理處罰條
    例所列之違規事實，本質上為行政處分，係公務員基於職務
    上權力，依法就特定具體事件所為具公法上效果之單方面行
    政行為，基於公務員為公法上行為具有公信力之原則，該行
    政行為當可被推定為真正，其據以依法處分之事實認定亦為
    正確無誤，法院若查無證據足資證明員警捏造事實違法取締
    之情事，則執勤警員本其維護交通秩序、安全職責所為之舉
    發事實，自應受到合法、正確之推定。
  (二)本件抗告人甲○○於99年3月3日10時16分許，騎乘車牌793-
    DBX號重型機車，沿臺北縣板橋市○○路往土城方向行駛，
    行經臺北縣板橋市○○路、華東交岔路口時，欲左轉華東路
    往板橋市縣○○道方向行駛，因有「駕駛人行經有燈光號誌
    管制之交岔路口闖紅燈（紅燈左轉）」之違規，經警做手勢
    並吹哨攔停，抗告人未停車接受稽查，旋即駛入華東路對向
    車道，再紅燈右轉四川路往浮洲橋方向行駛，業據證人即舉
    發警員楊松樺於原審證述綦詳（見原審卷第4頁反面至第6頁
    正面），並有違規現場照片4張在卷可稽（見原審卷第8頁、
    第9頁）。而證人楊松樺係執行交通勤務之公務員，與抗告
    人素不相識，自無甘冒觸犯偽證之罪責，構詞誣陷抗告人之
    必要。再者，證人楊松樺於原審明確證稱：當日係站在華東
    路上，距離華東路與四川路不到100公尺，伊看到抗告人騎
    乘機車從四川路紅燈左轉華東路，即用手勢指揮，當天天氣
    很好且僅有抗告人1台機車違規，抗告人可以看到伊用手勢
    指揮等語，並有現場照片4幀在卷可佐，應無誤認抗告人違
    規事實之虞。證人楊松樺之證言核無顯著瑕疵或與事實不符
    之處，自值採信。
  (三)原裁定以原處分機關依道路交通管理處罰條例第60條第1項
    之規定，裁處抗告人罰鍰3,000元，並依同條例第63條第1項
    第1款規定，記違規點數1點，並無違誤，而駁回抗告人異議
    之聲明，核無不合。抗告人徒憑己意，任指原裁定為不當，
    洵不足採。本件抗告為無理由，應予駁回。
四、據上論結，應依道路交通案件處理辦法第26條，刑事訴訟法
    第412條，裁定如主文。
中    華    民    國    99    年    10    月    29    日
                  刑事第七庭  審判長法  官  趙功恆
                                    法  官  游紅桃
                                    法  官  楊智勝
以上正本證明與原本無異。
不得再抗告。
                                    書記官  林桂玉
中    華    民    國    99    年    11    月    2     日

司法院資訊處製作；財團法人民間司法改革基金會備份。
